臺灣士林地方法院民事判決　　　　　　　96年度訴字第1127號
原　　　告　丙○○
訴訟代理人　連一鴻律師
複　代理人　乙○○
被　　　告　甲○○
上列當事人間清償借款事件，本院於民國96年12月14日言詞辯論
終結，判決如下：
    主  文
被告應給付原告新臺幣肆佰肆拾肆萬捌仟玖佰元，及自民國九十
六年六月十五日起至清償日止，按週年利率百分之五計算之利息
。
訴訟費用新臺幣肆萬伍仟零伍拾伍元由被告負擔。
本判決於原告以新臺幣壹佰肆拾捌萬仟元供擔保後，得假執行
。但被告如以新臺幣肆佰肆拾肆萬捌仟玖佰元為原告預供擔保，
得免為假執行。
    事實及理由
一、原告起訴主張：被告於民國96年3 月14日向伊借款新臺幣（
    下同）600 萬元，約定於96年6 月14日前清償，並以臺北市
    北投區○○段○ ○段527 地號土地及其上門牌號碼為臺北市
    ○○○路4 段354 巷29號2 樓之房屋（下稱系爭房地）為伊
    設定抵押權以為擔保，兩造並簽立借據乙紙（下稱系爭借據
    ）。伊業於當日及同年月22日分別匯款至訴外人即被告之子
    洪瑞遠（下稱洪瑞遠）於永豐商業銀行三重分行帳號（號碼
    ：00000000000000），金額共計4,448,900 元。詎被告將伊
    出借之款項用以清償洪瑞遠原向上開銀行之借款及塗銷以系
    爭房地為該銀行設定之抵押權後，竟未依約設定抵押權予伊
    ，故伊即未再出借其餘應交付之借款餘額1,551,100 元，惟
    被告亦未於96年6 月14日前清償借款，是被告應自96年6 月
    15日起負遲延責任，爰依法訴請被告給付上開欠款及遲延利
    息等語。並聲明：(一)被告應給付原告4,448,900 元及自96年
    6 月15日起至清償日止，按週年利率百分之5 計算之利息。
    (二)願供擔保，請准宣告假執行。
二、被告則抗辯略以：伊並未向原告借款600 萬元，原告提出之
    借據，非伊所為或經伊授權。至於房屋貸款部分，係兩造交
    往期間，原告以要求伊與訴外人洪林寶離婚為條件，同意清
    償洪瑞遠之房屋貸款，俟原告結清前開房屋貸款後，再要求
    伊將系爭房地所有權移轉於伊名下，為便於其委任代書代辦
    房屋過戶手續，原告並要求伊將相關證明文件及印鑑章交由
    其保管，惟被告並未授權使用該印鑑章為借款之意思表示。
    原告提出之匯款回條，僅係原告與銀行結清上開房屋貸款款
    項之證明，尚不足證明兩造間有債權債務關係，故原告所為
    請求自無理由等語為辯。並聲明：(一)原告之訴及假執行之聲
    請均駁回。(二)如受不利之判決，願供擔保，請准宣告免為假
    執行。
三、本件原告主張被告尚有4,448,900 元及遲延利息未為清償，
    並提出系爭借據、匯款回條及被告戶籍謄本影本附卷為證，
    惟為被告所否認，並以前揭情詞置辯。是本院協商整理兩造
    爭點為：系爭借據是否為真正？兩造間是否成立消費借貸契
    約？（見本院卷第48頁言詞辯論筆錄）茲論述如下：
    按當事人主張有利於己之事實，就其事實有舉證之責任，又
    私人之印章，由自己使用為常態，被人盜用為變態，主張變
    態事實之當事人，自應就此印章被盜用之事實負舉證之責任
    。被告亦已自承系爭借據所蓋用之印文為其印鑑，係屬真正
    （見本院卷第46頁言詞辯論筆錄），則被告自應就其抗辯係
    遭原告盜用乙節，負舉證責任。經查，被告於答辯狀載明：
    「原告與被告交往期間，由丙○○女士還清洪瑞遠名下之房
    屋貸款後，再要求洪瑞遠將所有權轉讓為被告甲○○名下..
    ..」等語，經本院依職權調閱系爭房地所有權移轉登記資料
    ，洪瑞遠以贈與為原因移轉所有權予被告之日期為96年3 月
    13日，有臺北市士林地政事務所登記原案影本附卷足參（見
    本院卷第51至66頁），亦為兩造所不爭執，惟原告匯款還清
    洪瑞遠之房屋貸款日期分別為96年3 月14日及同年月22日，
    與被告所述不符，所辯已難採信。又被告辯稱兩造交往期間
    ，原告要求以被告與配偶離婚為條件，同意代為清償洪瑞遠
    之房屋貸款云云，然查被告與配偶係於96年1 月19日離婚（
    見本院卷第44頁），與原告借款之日期相隔2 個月，亦難認
    兩者間有何關連，此外，被告就其抗辯亦未能舉證以實其說
    ，應認被告之抗辯並不足採，應堪認原告之主張為真實，系
    爭借據為真正，兩造間確有消費借貸關係之事實。
四、按借用人應於約定期限內，返還與借用物種類、品質、數量
    相同之物；遲延之債務，以支付金錢為標的者，債權人得請
    求依法定利率計算之遲延利息，但約定利率較高者，仍從其
    約定，民法第478 條、第233 條第1 項分別定有明文。本件
    被告向原告借款4,448,900 元，約定於96年6 月14日清償，
    該債務已屆清償期，而仍未履行還款義務，自應負遲延責任
    ，並應依法定利息清償。從而，原告本於消費借貸契約之法
    律關係，訴請被告清償借款4,448,900 元，並自96年6 月15
    日起至清償日止，按週年利率百分之5 計算之利息，即有理
    由，應予准許。
五、兩造陳明願供擔保請為宣告假執行或免為假執行，經核均與
    規定相符，爰分別酌定相當之擔保金額予以宣告。
六、本件訴訟費用負擔之依據：民事訴訟法第78條。
中　　華　　民　　國　　96　　年　　12　　月　　31　　日
                  民事第一庭  法　官　陳麗芬
以上正本證明與原本無異。
如對本判決上訴，應於判決送達後20日內向本院提出上訴狀。
中　　華　　民　　國　　97　　年　　 1 　 月　　 4 　 日
                    　　　　　書記官　林宗勳
